【裁判字號】    92,交聲,62
【裁判日期】    920423
【裁判案由】    違反道路交通管理處罰條例聲明異議
【裁判全文】
臺灣桃園地方法院交通事件裁定                  九十二年度交聲字第六二號
    原處分機關  交通部公路總局新竹區監理所桃園監理站
    異  議  人
    即受處分人  甲○○
右列受處分人因違反道路交通管理處罰條例事件，對交通部公路局新竹區監理所桃園
監理站違反道路交通管理事件裁決書所為處分（原處分案號：民國九十二年一月二十
七日桃監裁罰字第裁五二–ＡＢＹ三○六七一○號），聲明異議，本院裁定如左：
        主  文
異議駁回。
        理  由
一、聲明異議意旨略以：（一）異議人甲○○於九十一年七月三十日十四時五十分許
    ，駕駛車號ＬＦ–九九三五號自用小客車由吉林路要左轉駛入長春路時，因甚多
    車輛接連快速通行中，故俟駛近長春路口，號誌亮起紅燈，內車道上接近路口之
    車輛均停止前進，而後隨之車輛亦皆減速緩進時，異議人乃乘機閃方向燈並按鳴
    喇叭，同時將車徐徐駛入內車道，及至車身前大半部已駛進內車道中心，兩前輪
    亦已完完全全回正時，意外突被後方「全鋒」救援特種車輛撞及左側後車門，該
    車駕駛陳俊易立即上前向異議人索賠一萬八千元，異議人當場拒絕。（二）嗣陳
    俊易即以行動電話報警，警方到場處理時，陳俊易曾與警員在一旁交談後，又向
    異議人索賠上述金額，異議人仍予拒絕，警員即告知異議人須等候鑑定通知。（
    三）異議人於九十一年八月二十三日接獲違反道路交通管理事件通知單，但不見
    有鑑定報告。（四）請調陳俊易事故後之手機通聯紀錄，以查明其與警方間之關
    係。（五）陳俊易駕駛車輛有違道路交通管理處罰條例第四十五條第十款、第四
    十八條第六款、第五十八條第一款之規定等語。
二、按汽車在雙向四車道行駛，變換車道時，應讓直行車先行，並注意安全距離，道
    路交通安全規則第九十八條第一項第六款定有明文。再按汽車駕駛人，駕駛汽車
    有不依規定保持前、後車距離者，處二百元以上四百元以下（即新臺幣六百以上
    一千二百元以下）罰鍰，道路交通管理處罰條例第五十八條第一款亦有明文。
三、經查：
    ﹙一﹚本件違規事實係異議人於民國九十一年七月三十日十四時五十分許，駕駛
          車號ＬＦ–九九三五號自用小客車，行經台北市○○路一二八號前之雙向
          四車道路段，沿台北市○○路之外側車道欲左轉長春路，先將車駛入內側
          車道，然因未注意安全距離，致其後方由第三人陳俊易所駕駛直行之車號
          ＢＲ–○八五號自用大貨車避煞不及而車頭右前方撞及異議人所駕駛之前
          開自用小客車左後車門，經台北市政府警察局交通警察大隊中山分隊警員
          到場處理後，舉發異議人「變換車道未注意安全距離」，而填製台北市政
          府警察局北市警交大字第ＡＢＹ三○六七一○號舉發違反道路交通管理事
          件通知單，異議人於應到案日期即九十一年九月十九日前之九十一年九月
          十六日到案陳述不服舉發，裁決機關認無理由而於九十二年一月二十七日
          以桃監裁罰字第裁五二－ＡＢＹ三○六七一○號裁決書，處異議人罰鍰新
          臺幣（下同）六百元，有前揭違規通知單、裁決書、聲請調解書、調解不
          成立證明書、道路交通事故對方當事人資料、台北市政府警察局中山分局
          九十一年十月三日北市警中分交字第○九一六四九○七四○○號函、交通
          部公路局桃園監理站陳述單各乙份附卷可參。
    ﹙二﹚異議人對其於九十一年七月三十日十四時五十分許，駕駛車號ＬＦ–九九
          三五號自用小客車，行經台北市○○路一二八號前之雙向四車道路段，沿
          台北市○○路欲左轉長春路，因其係行駛吉林路之外側車道，故須先變換
          至內側車道始得左轉，惟其閃示方向燈並按鳴喇叭，同時將車駛入內側車
          道時，遭其後方由第三人陳俊易所駕駛直行之車號ＢＲ–○八五號自用大
          貨車右前車頭部分撞及其所駕駛之前開自用小客車左後車門部分之事實，
          並不爭執，且有道路交通事故調查報告表乙份、現場照片五張附卷可稽，
          是此部分之事實，已足認定。
    ﹙三﹚再異議人所駕駛之前開自用小客車於車禍後，其車身係斜向停放在台北市
          ○○路一二八號前路段之內、外側車道中間而橫跨二車道上，有上開道路
          交通事故調查報告表之事故現場圖及現場照片五張在卷足憑，顯見異議人
          之車輛當時並未完全進入內側車道而完成變換車道之行為；參以與異議人
          發生本件車禍之陳俊易於臺北市政府警察局交通事故談話紀錄表上所陳述
          之：「（問：發現危害狀況時距離對方多遠？）發現時已來不及」、「（
          問：肇事當時行車速率多少？）二十公里∕小時」等語及異議人於臺北市
          政府警察局交通事故談話紀錄表上所陳述之：「（問：發現危害狀況時距
          離對方多遠？）半公尺距離」等語，足認異議人變換車道時，雙方之車輛
          已極為接近，則後方之車輛因此反應不及而加以追撞，並無違一般經驗法
          則。綜上所述，異議人確有在雙向四車道行駛變換車道時，未注意與後方
          之直行車輛保持安全距離之違規行為，堪以認定。
    ﹙四﹚至異議人於變換車道前確有閃方向燈及按鳴喇叭乙節，縱係屬實，亦不影
          響前開認定，蓋於變換車道時，除閃方向燈及按鳴喇叭之動作外，異議人
          仍須讓直行車先行，並注意安全距離，否則無異認為只要閃方向燈及按鳴
          喇叭，即可隨意變換車道而不顧他車是否有足夠反應之安全距離矣！另與
          異議人發生本件車禍之陳俊易是否當場有向異議人索賠之情事，亦與上開
          認定無關，異議人若不同意陳俊易之索賠內容，雙方尚有他項途逕可資解
          決本件民事責任之認定問題；又陳俊易與警方是否「關係良好」及有無違
          規而應加以處罰等情，亦非本院於認定本件異議是否有理由時所須加以考
          量者；再本院依上開事證已足資審認，亦無將本件交通事故送交鑑定之必
          要。因之，異議人就上開各節所為之辯解或聲請調查之證據，本院認均無
          足採或無必要，亦此敘明。
四、從而，本件異議人確有於上開時、地，駕駛上開自用小客車在雙向四車道行駛，
    變換車道時，未注意安全距離之事實，已堪認定，則異議人於應到案日期即九十
    一年九月十九日前之九十一年九月十六日到案陳述不服舉發，裁決機關認無理由
    而於九十二年一月二十七日以桃監裁罰字第裁五二－ＡＢＹ三○六七一○號裁決
    書，依道路交通管理處罰條例第五十八條第一款規定，對異議人處罰鍰六百元，
    經核於法並無不合，異議意旨求為撤銷原裁決，為無理由，應予駁回。
據上論斷，應依道路交通管理處罰條例第八十七條第二項、道路交通案件處理辦法第
十九條，裁定如主文。
中      華      民      國    九十二    年      四      月    二十三    日
                                   臺灣桃園地方法院交通法庭
                                      法  官    張  震  武
右正本證明與原本無異。
如不服本裁定，應於裁定送達後五日內向本院提出抗告狀。
                                      書記官    賴  玉  真
中        華        民        國   九十二   年   四   月    二十八    日


司法院資訊處製作；財團法人民間司法改革基金會備份。
